【裁判字號】    99,審易,606
【裁判日期】    990507
【裁判案由】    詐欺
【裁判全文】
臺灣士林地方法院刑事判決             99年度審易字第606號
聲  請  人  臺灣士林地方法院檢察署檢察官
被      告  呂豊五
上列被告因詐欺案件，經檢察官聲請簡易判決處刑（99年度偵字
第1750號），本院士林簡易庭認不得以簡易判決處刑（99年度士
簡字第207 號），簽移本院改依通常程序審理，本院判決如下：
    主  文
本件公訴不受理。
    理  由
一、聲請簡易判決處刑（與起訴有同一效力）意旨略以：被告呂
    豊五（聲請簡易判決處刑書均誤載為甲○○，應予更正）於
    民國98年7 月間，透過報紙廣告得知可藉由出賣自己名義之
    提款卡及密碼而得款花用，遂基於幫助詐欺之不確定故意，
    於98年7 月7 日，在北投文林郵局前，將其申請之中華郵政
    公司北投文林郵局帳號00000000000000號帳戶之提款卡及密
    碼交予不詳詐騙集團成員使用。嗣該詐騙集團成員間遂意圖
    為自己不法之所有，而共同基於詐欺取財之犯意聯絡，由該
    集團某不詳成員先於98年6 月22日，在奇摩拍賣網站上刊登
    拍賣女性服飾之虛偽訊息，致被害人乙○○陷於錯誤而下標
    購買，並依指示於98年7 月8 日18時10分，操作網路ATM 將
    其帳戶內之新臺幣9,250 元轉帳至被告上揭郵局帳戶內，嗣
    被害人乙○○發覺有異報警處理而查悉上情，因認被告涉犯
    刑法第30條第1 項幫助犯刑法第339 條第1 項詐欺取財罪嫌
    等語。
二、按起訴之程序違背規定者，應諭知不受理之判決，且得不經
    言詞辯論為之，刑事訴訟法第303 條第1 款、第307 條，分
    別定有明文。次按刑事訴訟法第253 條之3 第1 項規定「被
    告於緩起訴期間內，有左列各款之情形之一者，檢察官得依
    職權或依告訴人之聲請撤銷原緩起訴之處分，繼續偵查或起
    訴」之反面解釋，可知檢察官欲提起公訴訴追已獲有合法生
    效緩起訴處分之被告，除被告於緩起訴處分期間，有該條第
    1 項所列各款情形外，尚須先撤銷該緩起訴處分，始得以繼
    續偵查或起訴。又檢察官所為之起訴或不起訴處分，祇須對
    外表示即屬有效，該起訴書或不起訴處分書之制作與否，係
    程式問題，不影響終結偵查之效力（司法院32年院字第2550
    號解釋參照），緩起訴處分為檢察官依刑事訴訟法第253 條
    之2 第1 項規定對被告所為之指示及課予之負擔，係一種特
    殊的處遇措施，並非刑罰，與起訴、不起訴處分，同為檢察
    官職權上就案件所為之處分，自應為相同之解釋。再按檢察
    官就同一案件，於被告緩起訴期間內，倘發現新事實、新證
    據，認不宜緩起訴而逕行起訴或聲請簡易判決處刑，自應於
    起訴書或聲請簡易判決處刑書內記載該新事實、新證據，否
    則，仍難謂其起訴程序符合法律規定之要件（最高法院98年
    度臺非字第63號判決意旨參照）。
三、經查：
(一)、本件被告呂豊五涉犯上述詐欺案件，業經臺灣新竹地方法院
    檢察署檢察官於98年11月17日偵查中當庭諭知「緩起訴處分
    期間1 年，期間自緩起訴處分確定後起算，書立悔過書附卷
    （已履行）」，有該次訊問筆錄在卷可稽（參見臺灣新竹地
    方法院檢察署98年度偵字第7499號卷第29頁至第30頁），被
    告並書立悔過書及聲明書表示已詳閱緩起訴處分被告應行注
    意事項內容，完全瞭解應遵守或履行之事項，與相關法律及
    違背遵守或履行命令之法律效果，並同意充分配合及遵守或
    履行指定命令時自負前述相關責任，此亦有悔過書及聲明書
    乙聯在卷可參（附於同上偵卷第31頁至第32頁）。是前開緩
    起訴處分，既已由檢察官在被告及被害人乙○○均在場之情
    形，當庭以言詞向被告諭知，自屬已對外表示，揆諸前揭說
    明，應認該緩起訴處分已成立並生效，此時關於緩起訴處分
    書之公告、送達僅具有公示及備查之作用，縱未經公告或未
    製作緩起訴處分書，亦不影響其效力。是前開緩起訴處分，
    既已對外表示，並已生效，自應對檢察官發生拘束之效力，
    非依法定程序，不得任意撤銷或變更，合先敘明。
(二)、本件被告就所犯詐欺案件，既已先獲檢察官諭知緩起訴處分
    ，期間為1 年，而在該緩起訴期間內，聲請人復就被告同一
    犯罪事實以99年度偵字第1750號向本院聲請簡易判決處刑（
    與起訴有相同效力），並於99年3 月11日繫屬於本院士林簡
    易庭，有本院99年度士簡字第207 號刑事簡易第一審卷宗內
    之本院士林簡易庭收文戳章可憑，惟查聲請人並未檢具任何
    事證，說明被告有何符合刑事訴訟法第253 條之3 第1 項各
    款得撤銷原緩起訴處分之情事，卷內亦查無撤銷緩起訴處分
    之書面或筆錄可稽，且觀其聲請簡易判決處刑書亦未見其記
    載因發現新事實、新證據，致雖在緩起訴期間內，檢察官仍
    得就同一案件逕行聲請簡易判決處刑，並使原緩起訴處分因
    此失其效力之旨，是本件聲請人係在合法成立之緩起訴期間
    內，逕對被告聲請簡易判決處刑，其起訴程序違背法律規定
    之程式甚明，依照前開規定，本件爰不經言詞辯論，逕為不
    受理之諭知。
據上論斷，應依刑事訴訟法第452 條、第303 條第1 款、第307
條，判決如主文。
中    華    民    國    99    年     5    月     7    日
                  刑事第一庭審判長法  官  雷雯華
                                  法  官  王沛雷
                                  法  官  吳祚丞
以上正本證明與原本無異。
如不服本判決應於收受判決後10日內向本院提出上訴書狀，並應
敘述具體理由；其未敘述上訴理由者，應於上訴期間屆滿後20日
內向本院補提理由書（均須按他造當事人之人數附繕本）「切勿
逕送上級法院」。
                                  書記官  丁梅芬
中    華    民    國    99    年     5    月     7    日

司法院資訊處製作；財團法人民間司法改革基金會備份。
